臺灣臺北地方法院民事判決　　　　　100年度保險字第44號
原　　　告　張金富
被　　　告　國泰人壽保險股份有限公司
法定代理人　蔡宏圖
訴訟代理人　廖慧蓉
　　　　　　郭光泰
複　代理人　徐詠智
上列當事人間給付保險金事件，本院於民國一百年六月十三日言
詞辯論終結，判決如下：
    主  文
原告之訴及假執行之聲請均駁回。
訴訟費用由原告負擔。
    事實及理由
一、原告主張：原告於民國七十九年十二月一日投保被告之「國
    泰萬代福一○一終身壽險」（下稱系爭保險契約），並自八
    十一年六月九日起加保防癌醫療給付特約（下稱系爭防癌特
    約），累計醫療保險之給付日額為每日新臺幣（下同）一千
    五百元。現原告因罹患大腸癌，而本於系爭保險契約與防癌
    特約之契約關係，向申請被告理賠，然被告就癌症部分竟拒
    絕依約給付保險金五十四萬七千元，原告於罹患癌症之後，
    已經花費二十八萬七千一百七十一元，且持續進行化學治療
    ，而原告亦依約按期給付保險費，故被告自應給付系爭保險
    契約與妨防癌特約之最高保額五十四萬七千元，為此，原告
    爰為訴之聲明並求為判決：被告應給付原告五十四萬七千元
    ，並願供擔保請准宣告假執行。
二、被告辯稱：原告於七十九年十二月一日投保系爭保險契約，
    並於八十一年六月九日附加系爭防癌特約。自全民健康保險
    實施後，被告主動終止系爭防癌特約。經原告要求回復契約
    後，於九十九年三月補收保費、簽立聲明書後個案恢復契約
    。依聲明書第三款約定，原告同意以原條款及原理賠方式處
    理，如有損失，原告願自負責。而依據系爭防癌特約第六條
    約定，被保險人確定罹患癌症住院治療時，被告自住院之日
    起按每月一千五百元乘以住院日數給付住院費補償金，原告
    分別於九十九年四月十二日及十月二十日提出其於九十九年
    三月四日至同年月十九日（共十六日）、同年月三十日至同
    年四月三日（共五日）、同年月七日至同年月十日（共四日
    ）之理賠申請，被告已於九十九年四月十四日及十月二十六
    日依約給付住院費補償金共計三萬七千五百元。此外，原告
    為申請給付保險金所提出之九十九年四月十二日及同年十月
    二十二日住院收據，收據所載之費用均在全民健康保險所應
    負擔並給付之範圍之內，原告並無實際支出上開收據所載之
    費用，故被告依約並無給付義務。又上開九十九年十月二十
    二日收據與診斷證明書，均無系爭防癌特約所約定之放射性
    治療費用之支出，故被告對此亦無給付義務。綜上，原告所
    提出之理賠申請，被告均已依約給付保險金，而原告針對尚
    未發生理賠事實者提起本訴亦請求被告應予給付保險金，自
    屬無據，被告爰為答辯聲明並求為判決：原告之訴駁回，被
    告如受不利判決，願供擔保請准宣告免為假執行。
三、首查：
（一）原告於七十九年十二月一日投保系爭保險契約，後於八十
      一年六月九日附加系爭防癌特約。嗣被告主動終止系爭防
      癌特約，經原告要求回復，並於九十九年三月補繳保費、
      並簽立聲明書後，系爭防癌特約因此回復。
（二）原告因罹患乙狀結腸腺而分別於九十九年三月四日至九十
      九年三月十九日、九十九年三月三十日至九十九年四月三
      日、九十九年四月七日至同年月十日於國防醫學三軍總醫
      院附設醫院住院治療，為此被告於系爭防癌特約部分，業
      已依據系爭防癌特約契約第六條之規定，給付原告住院補
      償金共計三萬七千五百元。
    以上事實，為兩造所不爭執，（見本案九十八年五月二十六
    日言詞辯論筆錄），並有原告所提出之系爭保險契約要保書
    、人壽保險單及續期保費送金單各一份與被告所提出之系爭
    防癌特約條款（被證一）、原告之診斷證明書暨理賠給付明
    細（被證四）一份為證，先予確認。
四、其次，系爭防癌特約之給付保險金，要件為何？原告主張：
    原告持續繳交保費，且其因罹患癌症而持續接受治療並因此
    支出醫療費用，被告依約應給付相當於補償金最高限額之金
    額即五十四萬七千元，然查：
（一）系爭防癌特約條款第五條規定「保險範圍：被保險人於本
      特約第三條規定的本公司所負責任期間內，確定罹患癌症
      經醫院治療時，本公司依照本特約給付補償金。」，第六
      條規定「住院費補償金的給付：被保險人依第五條規定被
      確定罹患癌症住院治療時，本公司自住院之日起按保險單
      所載「醫療費日額」乘住院日數給付住院費補償金。前項
      住院是以正式辦理住院手續並確實在該院治療者為限」，
      第七條規定「手術費補償金的給付：被保險人依第五條規
      定被確定罹患癌症手術治療時，本公司對於被保險人住院
      期間因手術所實際開銷的左列費用，實支手術費補償金。
      但不論手術次數及部位，其給付合計額最高不得超過保險
      單所載「手術費最高限額。一、手術費。二、麻醉費。三
      、手術材料費。四、手術中輸血及藥物費。」，第八條規
      定「未住院放射線治療費補償金的給付：被保險人依第五
      條規定被確定罹患癌症未住院而接受鐳、鈷六十、同位素
      治療或深部放射治療時，本公司按各日實際照射費用支付
      未住院放射線補償金。但每日最高補償不得超過保險單所
      載「醫療費日額」，第九條規定「各項補償金的給付總額
      不得超過保險單所載『補償金最高限額』。其給付合計額
      達最高限額時，本特約即行終止。」。
（二）由上述規定可知，系爭防癌特約並非約定當原告被確定罹
      患癌症而經住院治療時，被告即應一次給上開補償金最高
      限額所約定之金額，系爭防癌特約所約定之保險金給付方
      式，是當原告被確定罹患癌症經醫院治療時，被告對於原
      告所實際支出之住院費、手術費及未住院放射線治療費給
      付補償金，且各項補償金給付總額不得超過補償金最高限
      額，如有超過則系爭防癌特約即行終止。
（三）本於上述說明，原告已確定罹患大腸癌並住院接受治療一
      事，雖為事實，然被告並未因此即當然應給付原告給付相
      當於補償金最高限額之金額五十四萬七千元，原告得依約
      向被告請領補償金之要件，應為原告因癌症住院治療實際
      支出住院費用、住院期間實際支出手術費、麻醉費、手術
      材料費、手術中輸血及藥物費等手術費，以及未住院而接
      受放射治療時所支出之放射線治療費用，且以補償金最高
      限額即五十四萬七千元為限。
五、承上所述，原告得依約向被告請領補償金之要件，應為原告
    因癌症住院治療實際支出住院費用、住院期間實際支出手術
    費、麻醉費、手術材料費、手術中輸血及藥物費等手術費，
    以及未住院而接受放射治療時所支出之放射線治療費用，則
    原告請求被告給付最高限額補償金五十四萬七千元，是否有
    據？經查：
（一）原告雖主張其已支出二十八萬七千一百七十一元，然被告
      辯稱其已依約給付住院補償金三萬七千五百元，原告所申
      請之理賠，其中依據九十九年四月十二日及同年十月二十
      二日所提出之收據所示，其費用均為全民健康保險所給付
      ，以及依據原告於九十九年十月二十二日所提出之收據所
      示，其上並無原告接受放射治療以及治療費用之記載，就
      上述費用，被告無從依約給付補償金以外，被告均已理賠
      完畢等語，並提出九十九年三月四日至同年月十九日及同
      年月三十日至九十九年四月三日之診斷證明書及理賠明細
      （被證三）、九十九年四月七日至同年月十日診斷證明書
      及理賠明細（被證四）、九十九年三月四日至同年月十九
      日及九十九年三月三十日至同年四月三日與九十九年四月
      七日至同年月十日住院收據（被證五）及九十九年十月二
      十二所提出之門診診斷證明書及收據（被證六）各一份為
      證，是被告前揭所辯，應屬可採。除以以外，原告並未舉
      證證明其業已支付合於上開規定之費用，而依約得向被告
      請求給付補償金。
（二）據此，被告辯稱其就原告實際支出且合於契約約定之上開
      費用，已經依約給付補償金予原告，應屬可採，而原告亦
      未能舉證證明其已經實際支付合於上開規定之費用而依約
      得向被告請求給付補償金，則原告請求被告應按照最高補
      償金限額給付五十四萬七千元，自屬無據。
六、綜上，原告請求被告一次給付最高額五十四萬七千元之補償
    金，洵屬無據，應予駁回。又原告之訴既經駁回，其假執行
    之聲請即失所附麗，應併予駁回。
七、本案事證已臻明確，兩造其餘主張與攻擊防禦方法，經核均
    與本案判決結果無影響，爰不一一審酌，附此說明。
據上論結，本件原告之訴為無理由，依民事訴訟法第七十八條
，判決如主文所示。
中    華    民    國   100    年    6     月    22    日
                  民事第四庭    法  官  匡偉
以上正本係照原本作成。
如對本判決上訴，須於判決送達後二十日內向本院提出上訴狀。
中    華    民    國   100    年    6     月    22    日
                                書記官  巫玉媛